臺灣臺南地方法院民事裁定
110年度抗字第77號
抗  告  人  王婉如  
相  對  人  余錫川    籍設臺南市○○區○○街000號(臺南                           ○○○○○○○○永康辦公處)

上列當事人間請求本票裁定強制執行事件，抗告人對於民國110
年5月31日本院110年度司票字第1537號裁定提起抗告，本院裁定
如下：
    主    文
原裁定廢棄。
相對人簽發如附表所示之本票金額，及自附表所載利息起算日起
至清償日止，按週年利率百分之六計算之利息，得為強制執行。
聲請程序費用新臺幣貳仟元及抗告程序費用新臺幣壹仟元均由相
對人負擔。 
    理    由
一、本件抗告人於原審為本件聲請時主張：相對人以投資失利為
    由陸續向抗告人借款，並簽發如附表所示之本票（下稱系爭
    本票）交由抗告人收執，系爭本票並免除作成拒絕證書，詎
    系爭本票所載金額均未獲清償，抗告人屢經催討仍不置理，
    為此依票據法第123條規定聲請裁定許可強制執行等語，並
    提出系爭本票1紙及借據1份為證。而原裁定以抗告人並未敘
    明有無及何時向相對人現實提出本票並請求付款，經通知補
    正仍未具體指明提示日為何，其行使追索權之法定要件有欠
    缺為由，駁回抗告人之聲請。
二、抗告意旨略以：相對人自108年7月23日起向抗告人借貸共達
    新臺幣（下同）430萬元，更簽發系爭本票交抗告人收執，
    幾經催討均未置理。詎抗告人於109年12月4日提示付款，均
    無分文兌現，抗告人更於110年5月25日再次向相對人提示系
    爭本票催討，相對人仍置之不理逕自離去。抗告人既於109
    年12月4日、110年5月25日曾向相對人提示系爭本票後未獲
    付款，抗告人自得依據票據法第123條、非訟事件法第194條
    規定，聲請裁定系爭本票准予強制執行，原裁定為不利於抗
    告人之認定，自有違誤。為此提起本件抗告，請求廢棄原裁
    定，裁定准予強制執行系爭本票等語。
三、按執票人向本票發票人行使追索權時，得聲請法院裁定後強
     制執行，票據法第123條定有明文。又非訟事件法第194條 
    所定本票執票人就本票聲請法院裁定強制執行事件，係基於
     票據之文義性及無因性，為確保本票之得以迅速執行，經
    由法院為形式審查是否為發票人、是否符合本票之法定要件
    及是否已得行使權利等形式要件後所為之裁定，此項裁定僅
    在審查上開准否強制執行之形式要件，並不涉及實體上權利
    義務關係存否之判斷（最高法院57年台抗字第76號判例意旨
    可資參照）。次按本票如已載明免除作成拒絕證書，執票人
    聲請裁定准予強制執行，自毋庸提出已為付款提示之證據。
    苟發票人抗辯執票人未為提示，依票據法第124條準用同法
    第95條但書之規定，即應由發票人負舉證之責，且此乃關係
    執票人得否行使追索權之實體問題，亦應由票據債務人另行
    提起訴訟，以資解決（最高法院84年度台抗字第22號、93年
    度台抗字第83號裁定意旨可參）。
四、經查，抗告人原聲請本票裁定強制執行時，固未於聲請狀內
    載明業向相對人提示之情形，經本院通知抗告人補正釋明後
    ，又未陳明有現實提示上開本票之情事。惟抗告人提起本件
    抗告，已於民事抗告狀具體表明其於109年12月4日、110年5
    月25日分別曾向相對人提示系爭本票後未獲付款，並提出兩
    造對話紀錄1份及照片4張為證；而系爭本票確有免除作成拒
    絕證書之記載，亦有系爭本票影本附於臺灣桃園地方法院11
    0年度司票字第304號卷內可參，揆諸上開說明，抗告人聲請
    裁定准予強制執行，固須陳明其已為提示而未獲付款之情，
    但毋庸提出已為付款提示之證據，相對人若有未服，亦應由
    相對人負舉證之責，另相對人若對此票據債務存有爭執，亦
    應循訴訟程序另謀解決，非於裁定程序中所得爭執。原裁定
    未及審酌此情，裁定駁回抗告人依票據法第123條所為之聲
    請，容有未洽。抗告意旨指摘原裁定不當，為有理由，應由
    本院予以廢棄。再審酌系爭本票之記載均已具備形式上之要
    件，合於票據法第120條規定，應屬有效之本票，是抗告人
    聲請裁定准予強制執行，於法有據，應予准許，並以抗告人
    所述109年12月4日之提示日作為利息起算日，更為裁定如主
    文第2項所示。
五、按非訟事件程序費用之負擔，有相對人者，準用民事訴訟法
    有關訴訟費用之規定；依法應由關係人負擔費用者，法院裁
    定命關係人負擔時，應一併確定其數額；又訴訟費用，由敗
    訴之當事人負擔；非訟事件法第21條第2項、第24條第1項、
    民事訴訟法第78條分別定有明文。本件聲請程序費用2,000
    元及抗告程序費用1,000元均應由相對人負擔，爰確定本件
    程序費用如主文第3項所示。
六、據上論結，本件抗告為有理由，依非訟事件法第46條、第21
     條第2項、第24條第1項，民事訴訟法第492條、第95條、第
    78條，裁定如主文。
中　　華　　民　　國　　110 　年　　8 　　月　　 5　　日
                  民事第二庭    法  官　余玟慧
以上正本係照原本作成。　　　　　　　　　
本裁定除以適用法規顯有錯誤為理由，不得再抗告。如提起再抗
告，應於收受後10日內委任律師為訴訟代理人向本院提出再抗告
狀及委任狀，並繳納再抗告費新臺幣1,000元。
中　　華　　民　　國　　110 　年　　8 　　月　　5 　　日
                                書記官  彭蜀方
附表      編號 發票日 票面金額 到期日 利息起算日 票據號碼   （新臺幣）    001 108年7月23日 4,300,000元 未  載 109年12月4日 CR00000000